臺灣臺北地方法院刑事判決　　　　　　　96年度易字第2280號
公　訴　人　臺灣臺北地方法院檢察署檢察官
被　　　告　甲○○
上列被告因恐嚇案件，經檢察官聲請簡易判決處刑（九十六年度
偵緝字第一四六一號），本院認不宜以簡易判決處刑，改依通常
程序審理後，本院合議庭依被告於準備程序進行中為有罪之陳述
，裁定由受命法官獨任進行簡式審判程序審理，判決如下：
    主  文
甲○○幫助連續意圖為自己不法之所有，以恐嚇使人將本人之物
交付，累犯，處有期徒刑肆月，如易科罰金，以銀元參佰元即新
臺幣玖佰元折算壹日，減為有期徒刑貳月，如易科罰金，以銀元
參佰元即新臺幣玖佰元折算壹日。
    事  實
一、甲○○前因侵占案件，經臺灣臺中地方法院以九十年易字第
    二七０二號刑事判決判處有期徒刑六月確定，並於民國九十
    一年九月九日易科罰金執行完畢。甲○○明知申請金融帳戶
    使用乃輕而易舉之事，一般人無故取得他人金融帳戶使用之
    行徑常與侵害財產性犯罪之需要密切相關，可預見將自己之
    帳戶提供予他人使用，可能幫助他人獲得不法利益並逃避執
    法人員之追查，竟基於將其所有之存摺供他人犯罪使用之幫
    助恐嚇取財之不確定故意，於九十二年九月八日至九十四年
    二月二十五日間之某日，將其申請華南銀行圓山分行帳號第
    000000000000號帳戶之存摺、提款卡等物，交
    付予不詳年籍、姓名之成年人，藉以充作擄鴿集團向他人恐
    嚇取財之工具。嗣該集團不詳姓名、年籍之成員架網竊鴿後
    ，利用鴿子腳環所留下之行動電話，分別於九十四年三月七
    日及同年三月八日，分別打電話向鴿主乙○○及丙○○二人
    稱渠等所飼養之鴿子在其手上，而恐嚇勒索新臺幣（下同）
    四千零三元及一萬一千四百元，並指示匯入甲○○上開帳戶
    內，否則將殺害鴿子，致乙○○等二人心生畏懼而依擄鴿集
    團成員之指示，乙○○、丙○○乃分別匯款四千零三元、一
    萬一千四百元至前開甲○○所開設之帳戶內而得逞。
二、案經臺北市政府警察局中山分局報告臺灣臺北地方法院檢察
    署檢察官聲請簡易判決處刑，本院認不宜以簡易判決處刑，
    改依通常程序審理後，本院合議庭依甲○○於準備程序進行
    中為有罪之陳述，裁定由受命法官獨任進行簡式審判程序審
    理。
    理  由
一、訊據被告甲○○就前揭犯罪事實於本院審理時均坦承不諱，
    核與被害人乙○○、丙○○指訴之被害情節大致相符，此外
    ，並有被害人匯款單及被告所開設之前開銀行帳戶交易明細
    表及開戶資料等在卷可資佐證，復審酌金融帳戶為個人理財
    之工具，而申請開設金融帳戶並無任何特殊之限制，一般民
    眾皆可以存入最低開戶金額之方式申請之，且每人均可在不
    同之金融機構申請多數之存款帳戶使用，此乃眾所週知之事
    實。另以在銀行開設帳戶、請領存摺及金融卡之事，係針對
    個人身分之社會信用而予資金流通，具有強烈之屬人性；故
    依一般人之社會生活經驗，實無蒐集（包含購買、承租或借
    用等）他人帳戶使用之必要。苟見陌生人不以自己名義申請
    開戶，反而向他人蒐集、購買他人之銀行帳戶供己使用，衡
    情應對於該等帳戶之是否合法使用一節有合理之懷疑。而被
    告貿然將上開帳戶之存摺、金融卡及提款密碼交付他人使用
    ，已有違常情。況國人亦應曾從電視或平面媒體上，得悉常
    有不肖份子利用金錢收購他人所申請之帳戶用於各種不法途
    徑，致使警方追查幕後犯罪者無著，而被告既係心智思慮已
    成熟之成年人，理應知悉存摺、金融卡等帳戶資料乃係個人
    之重要金融資料，一般通常由本人申請供自己使用，向他人
    收購使用顯與一般常情有違，其應可預見他人取得其所申請
    之銀行帳戶，當係用於不法途徑，否則一般人欲申請銀行帳
    戶，僅需支付些微之開戶金額即可開戶，收購者又何須大費
    周章向他人取得？足徵被告實已預見他人即將利用其銀行帳
    戶犯罪獲利，且取得帳戶者欲對被害人為恐嚇取財並不違反
    被告之本意，乃被告竟交付其帳戶供他人使用，則被告有不
    確定之幫助恐嚇取財犯意甚明，故足認被告前揭任意性自白
    確與事實相符，從而本件事證明確，被告幫助恐嚇取財犯行
    堪予認定，應依法論科。
二、查被告行為後，刑法業於九十四年二月二日修正公布，九十
    五年七月一日起施行，其中與本件有關之第二條、第三十條
    、第三十三條、第四十一條等規定已修正。按行為後法律有
    變更者，適用行為時之法律，但行為後之法律有利於行為人
    者，適用最有利於行為人之法律，修正後刑法第二條第一項
    定有明文。此條規定係規範行為後法律變更所生新舊法律比
    較適用之準據法，本身尚無新舊法比較之問題，於新法施行
    後，應一律適用新法第二條第一項之規定，為「從舊從輕」
    之比較，先予敘明。再按本次法律變更，比較時應就罪刑有
    關之共犯、未遂犯、想像競合犯、牽連犯、連續犯、結合犯
    ，以及累犯加重、自首減輕暨其他法定加減原因（如身分加
    減）與加減例等一切情形，綜其全部罪刑之結果而為比較（
    最高法院九十五年五月二十三日九十五年度第八次刑庭會議
    決議參照）。經查：
（一）關於罰金刑，在刑法修正前，刑法分則編各罪所定罰金刑
      之貨幣單位原為銀元，其最高罰金數額，從各該法條規定
      ，而最低罰金數額，則依修正前刑法第三十三條第五款之
      規定為一元以上（貨幣單位為銀元），且若定有罰金刑之
      論罪法條係於七十二年六月二十五日前所制定，而該法條
      日後均未修正者，得依罰金罰鍰提高標準條例第一條前段
      規定，就其原定數額提高為二倍至十倍，其後修正者則不
      提高倍數，並依現行法規所定貨幣單位折算新臺幣條例第
      二條規定，以銀元一元折算為新臺幣三元；於刑法修正後
      ，因刑法第三十三條第五款修正為：「罰金：新臺幣一千
      元以上，以百元計算之。」使得刑法之罰金貨幣單位已由
      銀元改為新台幣，則刑法分則編各罪所定罰金刑之貨幣單
      位，自應配合修正為新臺幣，又為使刑法分則編各罪所定
      罰金之最高數額與刑法修正前趨於一致，乃增訂刑法施行
      法第一條之一：「中華民國九十四年一月七日刑法修正施
      行後，刑法分則編所定罰金之貨幣單位為新臺幣。九十四
      年一月七日刑法修正時，刑法分則編未修正之條文定有罰
      金者，自九十四年一月七日刑法修正施行後，就其所定數
      額提高為三十倍。但七十二年六月二十六日至九十四年一
      月七日新增或修正之條文，就其所定數額提高為三倍。」
      從而，刑法分則編各罪所定罰金刑之最高數額，於刑法修
      正前、後並無不同，惟修正後刑法第三十三條第五款所定
      罰金刑最低數額，較之修正前提高，自以修正前刑法第三
      十三條第五款規定有利於被告。
（二）又九十五年七月一日修正施行之刑法第三十條固有若干文
      字之更動，將「從犯」修正為「幫助犯」，將「幫助他人
      犯罪」修正為「幫助他人實行犯罪行為」，但均不影響「
      幫助犯無獨立性，必以正犯有犯罪行為之存在，始能存在
      」之從屬性質，故不涉及罪刑實質內容之變更，無比較新
      舊法之問題，併予敘明。
（三）綜上，依整體比較之結果，就罰金刑部分以舊法對於被告
      較為有利。
三、核被告所為，係犯刑法第三十條第一項前段、第三百四十六
    條第一項之幫助恐嚇取財罪。被告有如犯罪事實欄所載之前
    案及執行紀錄之事實，有臺灣高等法院被告前案紀錄表在卷
    可徵（見本院卷第四頁），其於受有期徒刑執行完畢未滿五
    年內故意再犯本件有期徒刑以上之罪，為累犯，應依刑法第
    四十七條第一項規定加重其刑。又被告以提供帳戶之行為幫
    助他人實行犯罪，為幫助犯，應依刑法第三十條第二項之規
    定，按正犯之刑減輕之，並依法先加後減之。爰審酌被告任
    意提供帳戶供犯罪使用，助長財產犯罪之風氣，所為已影響
    社會經濟交易安全，增加被害人尋求救濟之困難，並使犯罪
    之追查趨於複雜及被告事後坦承犯行，被害人所受害之金額
    尚非過鉅等一切情狀，量處如主文所示之刑，又被告行為後
    刑法第四十一條第一項前段關於易科罰金之規定業已修正，
    修正前規定：「犯最重本刑為五年以下有期徒刑以下之刑之
    罪，而受六個月以下有期徒刑或拘役之宣告，因身體、教育
    、職業、家庭之關係或其他正當事由，執行顯有困難者，得
    以一元以上三元以下折算一日，易科罰金」，修正後規定：
    「犯最重本刑為五年以下有期徒刑以下之刑之罪，而受六個
    月以下有期徒刑或拘役之宣告者，得以新臺幣一千元、二千
    元或三千元折算一日，易科罰金」，比較修正前、後之法律
    ，以修正前之法律較有利於被告，爰依修正前刑法第四十一
    條第一項前段規定諭知易科罰金之折算標準。另按犯罪在中
    華民國九十六年四月二十四日以前者，除本條例另有規定外
    ，有期徒刑、拘役或罰金，減其刑期或金額二分之一，中華
    民國九十六年罪犯減刑條例第二條第一項第三款定有明文。
    查本件被告上開犯罪時間，係於九十六年四月二十四日之前
    ，復核無同條例所定不予減刑之情形，茲依同條例第二條第
    一項第三款規定，減其刑期二分之一，併諭知易科罰金之折
    算標準。
據上論斷，依刑事訴訟法第四百五十二條、第二百七十三條之一
第一項、第二百九十九條第一項前段，刑法第二條第一項前段、
第三百四十六條第一項、第三十條第一項前段、第二項、第四十
七條第一項，修正前刑法第四十一條第一項前段，中華民國九十
六年罪犯減刑條例第二條第一項第三款、第七條、第九條，刑法
施行法第一條之一，修正前罰金罰鍰提高標準條例第二項，現行
法規所定貨幣單位折算新臺幣條例第二條，判決如主文。
本案經檢察官葉雅婷到庭執行職務。
中　　華　　民　　國　　96　　年　　10　　月　　23　　日
            　　　　　　　　　刑事第二庭法　官　劉煌基
上正本證明與原本無異。
如不服本判決，應於判決送達後10日內向本院提出上訴狀 (應抄
附繕本)。
                                        書記官  周小玲
中　　華　　民　　國　　96　　年　　10　　月　　24　　日
中華民國刑法第346條
（單純恐嚇罪）
意圖為自己或第三人不法之所有，以恐嚇使人將本人或第三人之
物交付者
，處 6 月以上 5 年以下有期徒刑，得併科 1 千元以下罰金。
以前項方法得財產上不法之利益，或使第三人得之者，亦同。
前二項之未遂犯罰之。
